臺灣屏東地方法院刑事判決　　　　　　　　　　　　　　九十三年度訴字第五二號
　　公　訴　人　臺灣屏東地方法院檢察署檢察官
　　被　　　告　乙○○○
　　被　　　告　丙○○
　　指定辯護人　本院公設辯護人戊○○
右列被告等因偽造有價證券案件，經檢察官提起公訴（九十二年度偵字第五三五八號
），本院判決如左：
    主  文
乙○○○、丙○○共同連續意圖供行使之用，而偽造有價證券，乙○○○處有期徒刑
壹年捌月，緩刑肆年；丙○○處有期徒刑貳年。附表標號一至十二所示之本票共壹拾
貳張、附表編號十三所示本票上關於甲○為共同發票人之部分（含其上「甲○」之署
押壹枚及印文貳枚），均沒收。
    事  實
一、丙○○明知未得其父甲○之同意或授權，不得盜用甲○之印章或偽造其署押，惟
    因投資亟需資金，竟自民國八十八年十二月二十一日起至九十一年四月一日止，
    與其母乙○○○共同基於意圖供行使之用而偽造有價證券之概括犯意聯絡，於附
    表編號一至十三所列日期，由乙○○○越權盜用其所持有之甲○印章，交予丙○○蓋印於附表所示之各該本票之上，並由丙○○（附表編號一、五、十三之本票
    ）與由乙○○○所委託之不知情友人（其餘本票）於各該本票上偽造甲○之署押
    ，用以表示甲○為該附表所列本票之發票人（附表編號一至十二之本票）或共同
    發票人（附表編號十三之本票，又該本票上乙○○○之署押為乙○○○授權丙○○所為），再填具金額、發票人地址及發票日，而連續偽造有價證券本票十三紙
    ，而推由乙○○○分別至至附表編號一至十三所列之債權人住所向各該債權人借
    款（各次借款金額如附表所示）嗣丙○○因投資失利，未能於與各債權人約定之
    日期清償債務，經附表編號一至十二支債權人於九十年七、八月間陸續向甲○請
    求返還借款，及附表編號十三之債權人丁○○於九十二年五月六日向本院聲請本
    票裁定，始為甲○查悉上情。
二、案經甲○訴請臺灣屏東地方法院檢察署檢察官偵查起訴。
    理  由
一、右開事實，業據被告乙○○○、丙○○於本院審理中供認不諱，核與告訴人甲○
    所指訴之情節相符，並經證人洪蔡敏、邱瑞妙、黃蔡碧珠、王林燕、葉金獅、林
    明仁、林葉美惠及丁○○分別於檢察官訊問與本院審理時證述甚詳，且有扣案如
    附表編號一至十二所示偽造之本票十二紙、附表編號十三之偽造本票影本一紙、
    本院九十二年度票字第九四六號裁定卷影本一宗在卷足參，被告二人之上開自白
    應與事實相符而可採信。又告訴人甲○之印章雖係交由被告乙○○○持有，惟其
    僅授權被告乙○○○關於家用所需之範圍得使用該等印章，並無授權以該印章綜
    理其財務等情，已據告訴人於本院證述明確，被告乙○○○亦自承伊不識字（偵
    查卷第二十四頁、本院卷第四十八頁），衡情應無能力處理票據往來等較為複雜
    之財務處理，是告訴人所述應為可採，被告二人於本院審理時亦均坦承渠等偽造
    有價證券之事實，附此敘明。本件事證明確，被告二人犯行足以認定。
二、核被告乙○○○、丙○○之所為，均係犯刑法第二百零一條第一項之偽造有價證
    券罪，其偽造後持以行使之低度行為為偽造之高度行為所吸收，不另論罪。被告
    乙○○○之姓名年籍不詳成年友人（附表編號二、三、四、六至十二）及被告丙○○（附表編號一、五、十三）偽造告訴人甲○之署名，則係偽造有價證券之階
    段行為，亦不另論罪。被告二人間就前開犯行，有犯意聯絡及行為分擔，均為共
    同正犯；又被告二人於附表編號二至編號四、編號六至編號十二等次偽造有價證
    券之行為係利用被告乙○○○之姓名年籍不詳之不知情成年友人所為，係屬間接
    正犯。被告乙○○○、丙○○於九十一年四月一日偽造附表編號十三之本票後，
    推由被告乙○○○持至於屏東縣枋寮鄉○○村○○路九十七號丁○○之住處向丁○○借款十六萬六千元之犯罪事實，雖未據公訴人起訴，然本院認此部分與本案
    已起訴部分有連續犯之裁判上一罪關係，亦為起訴之效力所及，本院應併予審理
    。又被告二人先後十三次意圖供行使之用，而偽造有價證券之行為，時間緊接，
    手法相同，所犯均係犯罪構成要件相同之罪名，顯係基於概括犯意而反覆為之，
    應依連續犯規定，論以一罪，並加重其刑。此外，偽造有價證券罪之法定最低刑
    為三年以上有期徒刑，考其立法意旨在維護市場秩序，保障交易信用，然本案被
    告丙○○因投資失利急需金錢，被告乙○○○則係因見丙○○經濟處境困難，出
    於護子心切之情，均以一時失慮致罹刑章，惡性非大，本院認若處被告二人法定
    最低度刑責，仍嫌過重，客觀上足以引起一般之同情，爰依刑法第五十九條規定
    ，酌減輕其刑，並先加重後減輕之。爰審酌被告二人任意以他人名義偽造本票，
    其行為足生損害於他人及經濟金融秩序，且所偽造之本票金額非少，造成告訴人
    及債權人極大之損失，惟被告乙○○○因教育程度不高，低估其行為之嚴重性，
    且並無前科，素行良好，已與部分債權人達成和解，並盡力工作以分期償其債務
    ，又告訴人甲○於本院審理時尚且表示可以原諒其所為；被告丙○○素行亦尚佳
    ，並與部分債權人達成和解，然依其智識應得充分理解其所為偽造有價證券之違
    法性，猶要求其母共同為之，其為圖私利藐視法律規範之心態應予嚴懲，暨被告
    二人之犯罪後之態度等一切情狀，量處如主文所示之刑。末查被告乙○○○未曾
    受有期徒刑以上刑之宣告，此有臺灣高等法院被告全國前案紀錄表一份附卷可稽
    ，其因一時失慮致罹刑典，事後亦深具悔意，且經告訴人原諒其所為，並已與部
    分債權人和解，有和解書一紙附卷可稽（見本院卷第六十六頁），經此刑之宣告
    後，應知所警惕而無再犯之虞，本院因認暫不執行其刑為當，而予宣告緩刑四年
    ，以啟自新。
三、又本件被告二人行為後，刑法第二百零五條雖於九十年六月二十日修正，增列：
    「偽造、變造之郵票、印花稅票、信用卡、金融卡、儲值卡或其他相類作為提款
    、簽帳、轉帳或支付工具之電磁紀錄物及前條之器械原料及電磁紀錄，不問屬於
    犯人與否，沒收之」之規定，惟偽造有價證券沒收之規定，修正前後並無二致，
    此非法律有所變更，合先敘明。如附表編號一至十二所示之本票十二紙，自應依
    修正後刑法第二百零五條之規定予以宣告沒收，而前開本票上偽造之簽名及印文
    ，屬偽造本票之一部分，已因本票之沒收而包括在內，爰不另為沒收之諭知。另
    按刑法第二百零五條對於偽造、變造之有價證券設有沒收之特別規定，是對於偽
    造之有價證券自應依該條規定宣告沒收。惟關於二人以上為共同發票人之有價證
    券，如僅其中部分共同發票人係偽造，因該有價證券之真正發票人部分仍屬有效
    ，為避免影響合法執票人對於真正發票人之票據權利，自不得將整張有價證券宣
    告沒收，此時僅依前開法條規定，將該有價證券關於偽造發票人部分宣告沒收即
    可（最高法院八十四年台上字第一五五○號判例、九十一年度台上字第七○八二
    號判決、九十年度台上字第六○四五號判決參照）。如附表編號十三所示本票支
    票載發票人為告訴人甲○及被告乙○○○，其中乙○○○之署押、印文係其授權
    被告丙○○所簽署及蓋印，業據被告乙○○○陳明在卷，故就其自任發票人之部
    分，應為真實，仍應負該張本票之發票人責任，依前開判例意旨，自無須將此部
    分宣告沒收；惟該張本票上關於偽造「甲○」為共同發票人部分（含其上甲○之
    署押一枚及印文二枚），為偽造之有價證券，應依刑法第二百零五條之規定宣告
    沒收。
據上論斷，應依刑事訴訟法第二百九十九條第一項前段，刑法第二百零一條第一項、
第五十六條、第五十九條、修正後之第二百零五條，罰金罰鍰提高標準條例第一條前
段，判決如主文。
本案經檢察官莊啟勝到庭執行職務。
中      華      民      國      九十三      年    五    月    十九      日
                                      臺灣屏東地方法院刑事第五庭
                                          審判長法  官  羅森德
                                                法  官  楊文廣
                                                法  官  林柏泓
右正本證明與原本無異。
如不服本判決應於收受本判決送達後十日內向本院提出上訴書狀，其未敘述上訴理由
者，並得於提起上訴後十日內向本院補提理由書狀（均須按他造當事人之人數附繕本
 ）「切勿逕送上級法院」
                                          書記官   劉淑蓉
中      華      民      國      九十三      年    五    月    十九      日
附表：
┌──┬──────┬──────┬────┬───┬───┬─────┐
│編號│本票號碼    │票載發票日期│金額（新│票載發│債權人│備註      │
│    │            │            │臺幣）  │票人  │      │          │?
├──┼──────┼──────┼────┼───┼───┼─────┤
│ 一 │二八八○一六│八十八年十二│五十萬元│甲○  │邱瑞妙│由丙○○偽│
│    │            │月二十一日  │        │      │      │造甲○之署│
│    │            │            │        │      │      │押        │
└──┴──────┴──────┴────┴───┴───┴─────┘
┌──┬──────┬──────┬────┬───┬───┬─────┐
│ 二 │二八八○一九│八十八年十二│三十萬元│甲○  │葉金獅│備註      │
│    │            │月二十四日  │        │      │      │          │
├──┼──────┼──────┼────┼───┼───┼─────┤
│ 三 │二二五五五○│八十九年二月│五十萬元│甲○  │林葉美│          │
│    │            │十八日      │        │      │惠    │          │
├──┼──────┼──────┼────┼───┼───┼─────┤
│ 四 │二一三九八九│八十八年三月│四十萬元│甲○  │林葉美│          │
│    │            │十三日      │        │      │惠    │          │
├──┼──────┼──────┼────┼───┼───┼─────┤
│ 五 │三三五六○○│八十九年三月│二十萬元│甲○  │王林燕│由丙○○偽│
│    │            │二十二日    │        │      │      │造甲○之署│
│    │            │            │        │      │      │押        │
├──┼──────┼──────┼────┼───┼───┼─────┤
│ 六 │三三五五八九│八十九年六月│二十五萬│甲○  │洪蔡敏│          │
│ │            │九日        │元      │      │      │          │
└──┴──────┴──────┴────┴───┴───┴─────┘
┌──┬──────┬──────┬────┬───┬───┬────┐
│ 七 │五八四一九六│八十九年七月│三十萬元│甲○  │王林燕│備註    │
│    │            │十六日      │        │      │      │        │
├──┼──────┼──────┼────┼───┼───┼────┤
│ 八 │五八四一九三│八十九年九月│二十萬元│甲○  │黃蔡碧│        │
│    │            │十六日      │        │      │珠    │        │
├──┼──────┼──────┼────┼───┼───┼────┤
│ 九 │五八四一九二│八十九年十月│五十萬元│甲○  │王林燕│        │
│    │            │十六日      │        │      │      │        │
├──┼──────┼──────┼────┼───┼───┼────┤
│ 十 │五八四一九七│八十九年十一│三十萬元│甲○  │洪蔡敏│        │
│    │            │月二十日    │        │      │      │        │
├──┼──────┼──────┼────┼───┼───┼────┤
│十一│三三五五九二│八十九年間之│三十七萬│甲○  │林明仁│        │
│    │            │不詳日期    │元      │      │      │        │
├──┼──────┼──────┼────┼───┼───┼────┤
│十二│一九六五一四│九十年二月十│十萬元  │甲○  │林葉美│        │
│    │            │二日        │        │      │惠    │        │
└──┴──────┴──────┴────┴───┴───┴────┘
┌──┬──────┬──────┬────┬───┬───┬────┐
│十三│三六六五二一│九十一年四月│十六萬六│甲○、│丁○○│由丙○○│
│    │            │一日        │千元    │施葉玉│      │偽造甲○│
│    │            │            │        │真    │      │之署押  │
└──┴──────┴──────┴────┴───┴───┴────┘
附錄本案論罪科刑法條全文：
刑法第二百零一條
意圖供行使之用，而偽造、變造公債票，公司股票或其他有價證券者，處三年以上十
年以下有期徒刑，得併三千元以下罰金。
行使偽造、變造之公債票、公司股票或其他有價證券或意圖供行使之用收集或交付於
人者，處一年以上七年以
